臺灣苗栗地方法院交通事件裁定　　　　 100年度交聲字第45號
原處分機關　交通部公路總局新竹區監理所苗栗監理站
異　議　人
即受處分人　徐東呈
上列異議人即受處分人因違反道路交通管理處罰條例案件，對於
交通部公路總局新竹區監理所苗栗監理站於民國100 年1 月21日
所為之竹監苗字第裁54-Z00000000號處分（原舉發案號：公警交
字第Z00000000 號），聲明異議，本院裁定如下：
    主  文
異議駁回。
    理  由
一、原處分意旨略以：異議人即受處分人徐東呈於民國99年10月
    1 日15時27分許，駕駛金昌租車股份有限公司所有車牌號碼
    4738-JJ 號租賃小客車行經國道一號高速公路南向51.1公里
    處，為內政部警政署國道公路警察局第一警察隊泰山分隊警
    員逕行舉發「違規行駛路肩（非開放時段）」違規；嗣異議
    人逾舉發通知單所載期限內到案申訴表示不服，並承認係其
    駕駛前揭車輛，經原處分機關函請原舉發單位查覆後，仍認
    異議人有上開違規行為明確，乃依道路交通管理處罰條例第
    33條第1 項第9 款、第63條第1 項第1 款暨違反道路交通管
    理事件統一裁罰基準及處理細則第41條第4 項規定，於100
    年1 月21日裁處異議人罰鍰新臺幣（下同）4,000 元，並記
    違規點數1 點，原處分並無不法等語。
二、異議意旨略以：1.異議人於99年10月14日南下行經國道中山
    高速公路，因儀表板引擎故障燈亮起，欲停車南向51.1公里
    處之避車彎道檢修車況，不料接獲行駛路肩之逕行舉發罰單
    ；2.舉發單位未依規定在高速公路取締處前300 公尺設立警
    告標誌，違法在先；3.國道公路警察之執勤人員配置取締蒐
    證器材先進，若用路人違規，自可當場開立罰單或利用警車
    上配置之儀器採證，然舉發單位捨此不為，竟以照相之方式
    取締，不僅爭議大，也易造成誤判；4.舉發單位所提供之採
    證照片，只能證明4738-JJ 號車輛欲停路肩，如欲證明該車
    行駛路肩，只需提供行駛路肩之錄影即可，任何逕行舉發之
    案例均需有百分之百的證據，以讓用路人心服口服，為此向
    法院聲明異議，請求撤銷原處分等語。
三、按汽車行駛於高速公路、快速公路或設站管制之道路，不遵
    使用限制、禁止、行車管制及管理事項之管制規則，而有未
    依規定使用路肩之行為者，處汽車駕駛人新臺幣3,000 元以
    上6,000 元以下罰鍰；汽車駕駛人有第33條第1 項所規定之
    情形者，除依原條款處罰鍰外，並予記違規點數1 點，道路
    交通管理處罰條例第33條第1 項第9 款、第63條第1 項第1
    款定有明文。又汽車駕駛人之行為經以科學儀器取得證據資
    料證明其行為違規，當場不能或不宜攔截製單舉發者，得逕
    行舉發；前項第7 款之科學儀器應採固定式，並定期於網站
    公布其設置地點，但汽車駕駛人行駛路肩者，不在此限，道
    路交通管理處罰條例第7 條之2 第1 項第7 款、第2 項但書
    第2 款亦分別定有明文。
四、次按汽車行駛高速公路，不得在路肩上行駛；汽車行駛交通
    阻塞之路段，除應遵守交通勤務警察指揮外，駕駛人不得以
    任何理由將車輛暫停或停駐路肩，以免阻礙消防車、警備車
    、救護車，工程車及救濟車進入現場清理或急救，高速公路
    及快速公路交通管制規則第9 條第1 項第2 款、第17條前段
    規定甚明。基於上開規定，駕駛人行駛於高速公路時，除非
    經高速公路警察指揮，或遇有高速公路及快速公路交通管制
    規則所定得使用路肩之例外情形外，皆不得以任何理由行駛
    於路肩。考其立法目的，係在促令汽車駕駛人安全駕駛，並
    確實空出路肩車道，供因機件故障或其他緊急情況無法繼續
    行駛之車輛暫時停車待援，或執行任務之救護車、消防車、
    警備車、工程車、救濟車及吊車得以順利執行道路救護、救
    援之工作。異議人既領有合格之汽車駕駛執照，並實際參與
    道路交通之運作，對此等交通規則自負有知悉之義務，合先
    敘明。
五、經查：
(一)、異議人駕駛駕駛金昌租車股份有限公司所有車牌號碼4738-J
    J 號租賃小客車，於上揭時、地為警逕行舉發「違規行駛路
    肩（非開放時段）」違規乙節，有內政部警政署國道公路警
    察局公警局交字第Z00000000 號舉發違反道路交通管理事件
    通知單、裁決書、送達證書各1 份在卷足憑。
(二)、復經原處分機關向原舉發單位函查本件違規事實，經該隊函
    覆略以：「．．二、有關4738-JJ 號車於99年10月1 日15時
    27分違規行駛國道1 號公路南向51.1公里路肩案，經查該路
    段開放時間為10至14時、16至19時，並於南向49.5公里暨50
    公里處分別設有每日10-14、16-19開放小型車行駛路肩之標
    誌牌。高速公路路肩依高速公路及快速公路交通管制規則原
    則禁止行駛，例外開放行駛路段、路段均有明確標示，駕駛
    人自應注意遵行，該車違規屬實，本隊依事實舉發核無不當
    ．．」等語，有內政部警政署國道公路警察局第一警察隊99
    年12月21日公警一交字第0990173385號書函1 份附卷可稽（
    見本院卷第9 頁）。而依高速公路及快速道路交通管制規則
    之相關規定，高速公路之路肩原則上本即禁止汽車行駛，例
    外始開放汽車行駛，故開放路段、時段均需另行告示，除公
    路警察指揮外，對於未告示開放之路段、時段，駕駛人自應
    遵守禁止規定，不得以任何理由行駛路肩。準此，駕駛人駕
    駛汽車上路，若欲行駛高速公路路肩，當應特別注意確認路
    肩開放之時段及地段。蓋高速公路設置路肩，本即供緊急目
    的使用，而屬維護公共利益所必要，路肩之通暢與否，攸關
    緊急事故之處理，甚且影響重傷、重症患者之救援時間，絕
    非可依駕駛人之片面判斷而可任意使用。異議人既係領有合
    法駕駛執照之人，對於前揭高速公路及快速道路交通管制規
    則原則禁止汽車行駛路肩之相關規定自難諉為不知。而依卷
    附之採證照片所示（見本院卷第15頁），該照片拍攝時間為
    99年10月1 日15時27分，揆之前開內政部警政署國道公路警
    察局第一警察隊函覆內容可知該時段並非屬於上開路段路肩
    開放之時段，且清楚可見異議人所有之上開車輛係沿著路肩
    行進，堪認異議人確有於上開時、地行駛高速公路違規使用
    路肩之違規行為屬實。
(三)、異議人雖辯稱其係因儀表板引擎故障燈亮起，欲停車南向51
    .1公里處之避車彎道檢修車況云云，然按汽車在行駛途中，
    因機件故障或其他緊急情況無法繼續行駛時，應滑離車道，
    在路肩上停車待援，高速公路及快速公路交通管制規則第15
    條第1 項前段規定甚明。倘異議人果發現其所駕駛之上開車
    輛有上述之故障情形，為避免無法繼續行駛，理應依前揭規
    定滑離車道，顯示警示燈光以警告其後之車輛勿緊隨於後，
    再在路肩上停車待援，惟觀諸卷附之採證照片（見本院卷第
    4 頁），異議人所駕駛之上開小客貨車並無開啟任何燈光，
    實與一般行進中之車輛無異。則若異議人所辯欲檢查車輛一
    情為真，其既未有何遇有緊急異常狀況而閃示燈光警告車道
    中其他行進中車輛之舉，復未停在路肩上等待救援，反選擇
    繼續駕駛危險車輛行駛於高速公路路肩此一危險性反較為大
    之處理方式，顯有悖於常理，故異議人前開所辯，要難採信
    。況且，依卷附採證照片可知（見本院卷第15頁），當時國
    道一號高速公路南向51.1公里路段車輛壅塞，除異議人駕駛
    之上開車輛行駛於路肩外，尚見有其他車輛尾隨其後，益徵
    異議人之車輛並不存有必須行駛路肩之急迫情狀及必要，而
    係在其他車道車流壅塞下，為圖一己之便利而違規行駛路肩
    甚明。
(四)、再按道路交通管理處罰條例第7 條之2 第2 項第9 款之違規
    行為（即行車速度超過規定之最高速限或低於規定之最低速
    限），採用固定或非固定式科學儀器取得證據資料證明者，
    於一般道路須至少於100 公尺，於高速公路、快速公路須至
    少於300 公尺前，明顯標示之，為道路交通管理處罰條例第
    7 條之2 第3 項所明定。核該項規範係針對行車速度不合於
    速限規定之違規行為，而非規範本件異議人行駛路肩之違規
    行為，異議人執此質疑本件未在科學儀器裝置前300 公尺設
    立明顯標示提醒駕駛人注意云云，容有誤會。又按汽車駕駛
    人之行為經以科學儀器取得證據資料證明其行為違規，當場
    不能或不宜攔截製單舉發者，得逕行舉發，為前揭道路交通
    管理處罰條例第7 條之2 第1 項第7 款所明定。本件異議人
    之違規行為，業經以科學儀器照相採證，衡其行駛路肩屬動
    態違規，現場取締之危險性甚高，堪認有不能及不宜當場攔
    截製單舉發之情形，舉發警員依科學儀器所取得之證據資料
    逕行舉發，於法尚屬有據。
(五)、另交通警員掣單舉發違反道路交通管理處罰條例所列之違規
    事實，本質上為行政處分，係公務員基於職務上權力，依法
    就特定之具體事件所為具公法上效果之單方行政行為，基於
    公務員為公法上行為具有公信力之原則，該行政處分當可被
    推定為有效。況舉發警員為本件違規之舉發，業已提出科學
    證據即採證照片供本院參酌，且查無任何證據足資證明舉發
    員警有何捏造事實違法取締之不法情事，而異議人並未就舉
    發員警之舉發如何有誤，提出相關證據以供本院調查，則舉
    發員警本其維護交通秩序、安全職責所為之舉發，自應受合
    法、正確之推定，異議人所為之指摘，經核並無依據。從而
    ，異議人有於上述時、地行駛高速公路違規使用路肩之行為
    ，且經合法舉發一事堪予認定，本件事證明確，應依法論科
    。
六、綜上所述，本件異議人既有前揭行駛高速公路違規使用路肩
    之違規行為，原處分機關依道路交通管理處罰條例第33條第
    1 項第9 款、第63條第1 項第1 款之規定及違反道路交通管
    理事件統一裁罰基準表，裁處異議人罰鍰4,000 元，並記違
    規點數1 點，核無違法或不當之情事，聲明異議意旨仍執前
    詞，任意指摘原處分，並無理由，應予駁回。
七、據上論斷，應依道路交通管理處罰條例第87條第2 項，道路
    交通案件處理辦法第18條，裁定如主文。
中    華    民    國   100    年    3     月    8     日
                  交通法庭  法  官  周靜妮
以上正本證明與原本無異。
如不服本裁定應於送達後5 日內向本院提出抗告狀。
                            書記官  巫  穎
中    華    民    國   100    年    3     月    8     日